臺灣桃園地方法院刑事判決　　　　　　　　　　　　八十九年度訴字第一三九號
　　公　訴　人　臺灣桃園地方法院檢察署檢察官
　　被　　　告　乙○○○
右列被告因違反稅捐稽徵法案件，經檢察官提起公訴（八十八年度偵字第一六六五０
號），本院判決如左：
        主  文
乙○○○納稅義務人以詐術逃漏稅捐，處有期徒刑月，如易科罰金，以參佰元折算
壹日；又商業負責人以明知為不實之事項，而填製會計憑證，處有期徒刑月，如易
科罰金，以參佰元折算壹日。應執行有期徒刑伍月，如易科罰金，以參佰元折算壹日
。緩刑參年。
        事  實
一、乙○○○係址設於桃園縣龜山鄉○○村○○街二十一號一樓「定順利企業有限公
    司」（下稱定順利公司）之負責人，為商業登記法規定之商業負責人，亦為稅捐
    稽徵法所稱之納稅義務人，基於將不實事項填製會計憑證之犯意，明知甲○○於
    八十三年八月至十二月間，並未在定順利公司工作領薪，竟未得甲○○同意，於
    八十四年一月間某日，提供甲○○之年籍資料及薪資表予不知情之會計事務所人
    員丙○○，委由不知情丙○○，於其業務上所掌管製作屬商業會計憑證之八十三
    年度各類所得扣繳暨免扣繳憑單（下稱扣繳憑單）上，虛偽登載甲○○於八十三
    年八月至十二月在定順利公司領得薪資新台幣（下同）二十萬元，並將扣繳憑單
    寄予甲○○。後又據以製作該公司八十三年度營利事業所得稅結算申報書，將該
    不實之二十萬元列為定順利公司八十三年度之營業成本。再於八十四年三月間某
    日，持向財政部台灣省北區國稅局桃園縣分局（下稱國稅局桃園分局）申報定順
    利公司八十三年度之營利事業所得稅，以此不正當之方法逃漏八十三年度營利事
    業所得稅五萬元，足生損害於甲○○及稅捐稽徵機關核課營利事業所得稅之正確
    性，嗣經國稅局桃園分局稽核甲○○漏報八十三年薪資所得而裁補稅額時，始知
    上情。
二、案經被害人甲○○訴由台灣桃園地方法院檢察署檢察官偵查起訴。
    理  由
一、訊據被告乙○○○對於右揭犯罪事實，雖矢口否認有何違反稅捐稽徵法等犯行，
    並辯稱：定順利公司是做水泥工的，在承包土木工程，甲○○的資料是小包給伊
    云云，惟查：（一）被告並無法提出任何證據，足供本院查證被害人甲○○之身
    分資料係由何位小包商提供予定順利公司，其所辯是否屬實即不無疑義；（二）
    被害人甲○○於八十三年間，係在清田企業有限公司（下稱清田公司）工作，從
    未於定順利公司上班領薪，業據被害人甲○○於檢察官偵訊及本院調查、審理中
    供述在卷，並有清田公司所填製之甲○○八十三年度薪資扣繳憑單在卷可稽；（
    三）且證人丁○○即被害人甲○○在清田公司之現場領班，於本院九十年十二月
    二十日審理中結證稱：清田公司是做輕鋼架及隔間裝潢，甲○○的薪資是由伊向
    清田公司申報，伊未將甲○○的身分證交給清田公司以外之其他公司使用，清田
    公司在伊就職期間，不曾向定順利公司承包工程，伊將甲○○的身分證交給公司
    的會計小姐，清田公司不會將員工的身分證拿給別的公司去申報所得稅等語，核
    與被告於本院九十年五月三十一日訊問時，自承不認識丁○○，與清田公司無往
    來，定順利公司未承包過輕鋼架工程等語相符，再被告於本院九十年十二月二十
    日審理中既自承未曾在工作場合見過被害人甲○○，顯見被告乙○○○確實明知
    被害人甲○○未曾於八十三年八月至十二月間，在定順利公司上班領薪二十萬元
    ；（四）甲○○之身分資料及定順利公司之薪資表係由被告乙○○○所提供，由
    不知情之會計事務所務所人員丙○○製作甲○○八十三年度扣繳憑單，並據以填
    寫該公司八十三年度營利事業所得稅結算申報書，業據證人丙○○於檢察官八十
    九年五月九日偵訊時結證在卷，並有其所出具之陳述狀一份附於臺灣桃園地方法
    院檢察署八十八年度偵字第一六六五０號卷第三十三頁以下可稽；（五）本件復
    有定順利公司八十三年度營利事業所得稅結算申報書一份、財政部臺灣省北區國
    稅局綜合所得稅核定通知書八三年度申報核定（附於本院卷）、各類所得扣繳暨
    免扣繳憑單影本一紙（見八十八年度偵字第一四七二０號卷第十二頁）在卷可證
    ；（六）另被告虛列甲○○八十三年度之薪資所得二十萬元，依本院向財政部台
    灣省北區國稅局桃園縣分局函查結果，由本院依同一計算方式計算結果，被告所
    逃漏之營業事業所得稅為五萬元【原核定課稅所得額0000000加匿漏所得
    額２０００００乘以百分之二十五（稅率）減累進差額１００００等於全部應納
    稅額３０８７０２元，全部應納稅額３０８７０２減原核定應納稅額２５８０７
    ２，逃漏稅額為５００００元】，此有該局函稿暨計算公式等在卷可稽。本件事
    證已臻明確，被告犯行堪以認定，應予依法論科。
二、按扣繳憑單係屬商業會計法第十五條、第十六條所定之內部原始商業會計憑證，
    業經經濟部經以（八六）商字第八六二一０八０五號函釋甚明。本件被告為定順
    利公司負責人，為營利事業負責人，而定順利公司係稅捐稽徵法上之納稅義務人
    ，其自屬商業會計法第四條所稱之商業負責人。又按被告行為後，商業會計法於
    八十四年五月十九日業經修正公布，關於以明知不實之事項而填製會計憑證罪之
    規定，修正後規定於第七十一條第一款，其法定刑由修正前第六十六條規定之「
    處五年以下有期徒刑、拘役或一萬元以下罰金」，提高為「處五年以下有期徒刑
    、拘役或科或併科新台幣十五萬元以下罰金」，依刑法第二條第一項但書之規定
    ，自應適用有利於被告之修正前商業會計法第六十六條第一款之規定；再商業會
    計法第七十一條第一款（即八十四年五月十九日修正前第六十六條第一款）以明
    知不實之事項而填製會計憑證罪，原即含有業務上登載不實之本質，應不再另論
    以刑法第二百十六條、第二百十五條之行使業務上登載不實文書罪，有最高法院
    八十五年度臺上字第三一四五號、八十六年度臺上字第三四六三號判決可供參照
    ；另所得稅結算申報書，係所得稅法規定課以納稅義務人，就其上一年度所得總
    額，向主管稅捐稽徵機關，提出申報之一種義務，以為課稅稽徵之依據，其非業
    務上登載之文書，有最高法院七十二年度台上字第五四五三號判決可供參照，均
    先予敘明。被告委由不知情之會計事務所人員丙○○製作不實之商業會計憑證即
    甲○○「八十三年度各類所得扣繳暨免扣繳憑單」，並據以填寫該公司八十三年
    度營利事業所得稅結算申報書，再持向國稅局桃園縣分局申報，使定順利公司因
    而逃漏八十三年度營利事業所得稅五萬元，自足以生損害於甲○○及稅捐稽徵機
    關核課營利事業所得稅之正確性，核被告乙○○○所為，係犯八十四年五月十九
    日修正前之商業會計法第六十六條第一款之填製不實會計憑證罪、稅捐稽徵法第
    四十一條、第四十七條第一款之逃漏稅捐罪。再被告乙○○○利用不知情之會計
    事務所人員丙○○製作上開不實扣繳憑單之商業會計憑證，及於營利事業所得稅
    結算申報書上登載不實，持向國稅局桃園縣分局申報而逃漏營利事業所得稅之行
    為，為間接正犯。被告所犯修正前商業會計法第六十六條第一款之填製不實會計
    憑證罪與逃漏稅捐罪間，因稅捐稽徵法第四十一條之罪之犯罪主體或受罰主體為
    公司，公司負責人係基於刑事政策上之考慮，依同法第四十七條第一款將納稅義
    務人之公司應處徒刑之規定，轉嫁於公司負責人，是公司負責人依該條款而適用
    徒刑之處罰，乃屬代罰之性質，並非因其本身之犯罪而負行為責任，此與刑法第
    五十五條所規定之牽連犯，必須同一犯罪主體之二個犯罪行為間，具有目的與方
    法、或目的與結果之關係，始得從一重處斷不合，因之，被告所犯上開二罪，犯
    意各別，行為互殊，應予分論併罰，公訴人認上開二罪間有方法結果之牽連關係
    ，容或有所誤會，附此敘明。次查，被告行為後，原刑法第四十一條有關有期徒
    刑易科罰金之規定，業於九十年一月四日經立法院三讀修正通過，於同年月十日
    經總統公布，並於同年月十二日生效施行，依修正後刑法第四十一條第一項前段
    規定，犯最重本刑為「五」年以下有期徒刑以下之刑之罪，而受六月以下有期徒
    刑或拘役之宣告，因身體、教育、職業、家庭之關係或其他正當理由，執行顯有
    困難，得以一元以上三元以下折算一日，易科罰金。同法第二項規定，併合處罰
    之數罪，均有前項情形，其應執行之刑逾六月者，亦同。經比較新舊法之規定，
    以新法之規定較有利於被告，依刑法第二條第一項前段之規定，自應適用修正後
    刑法第四十一條有關易科罰金之規定。爰審酌被告犯罪之動機、目的，犯罪所生
    之危害（逃漏稅捐五萬元）及犯罪後之態度等一切情狀，分別量處如主文所示之
    刑及易科罰金之折算標準，並定應執行之刑與易科罰金之折算標準，以示懲儆。
    未查被告未曾受有期徒刑以上刑之宣告，有臺灣高等法院被告前案紀錄表一份在
    卷可稽，其因一時失慮，致罹刑章，經此偵審程序及刑之宣告等教訓後，當知所
    警惕，信無再犯之虞，本院認所宣告之刑以暫不執行為適當，爰併宣告緩刑三年
    ，用啟自新。
據上論斷，應依刑事訴訟法第二百九十九條第一項前段，稅捐稽徵法第四十七條第一
款、第四十一條，修正前商業會計法第六十六條第一款，刑法第二條第一項、第十一
條前段、修正後第四十一條第一項前段、第五十一條第五款、第七十四條第一款，罰
金罰鍰提高標準條例第一條前段、第二條，判決如主文。
本案經檢察官邱曉華到庭執行職務。
中      華      民      國    九十一    年      一      月      七      日
                                臺灣桃園地方法院刑事第六庭
                                      法  官  林  春  鈴
右正本證明與原本無異。
如不服本判決，應於判決送達後十日內向本院提出上訴狀( 應附繕本 )，上訴於
臺灣高等法院。
                                      書記官  江  世  亨
中        華        民        國   九十一   年   一   月    九    日
附論罪科刑依據之法條：
稅捐稽徵法第四十一條
納稅義務人以詐術或其他不正當方法逃漏稅者，處五年以下有期徒刑、拘或科或併科
新臺幣六萬元以下罰金。
稅捐稽徵法第四十七條：
本法關於納稅義務人、扣繳義務人及代徵人應處徒刑之規定，於左列之人適用之：
一、公司法規定之公司負責人。
二、民法或其他法律規定對外代表法人之董事或理事。
三、商業登記法規定之商業負責人。
四、其他非法人團體之代表人或管理人。
修正前商業會計法第六十六條條第一款：
商業負責人、主辦及經辦會計人員，有左列情事之一者，處五年以下有期徒刑、拘役
或一萬元以下罰金：
一、明知為不實之事項，而填製會計憑證或計入帳冊者。
刑法第二百十五條：
從事業務之人，明知為不實之事項，而登載於其業務上作成之文書，足以生損害於公
眾或他人者，處三年以下有期徒刑、拘役或五百元以下罰金。
刑法第二百十六條：
行使第二百十條至第二百十五條之文書者，依偽造、變造文書或登載不實事項或使登
載不實事項之規定處斷。
